【裁判字號】    97,易,645
【裁判日期】    980120
【裁判案由】    詐欺
【裁判全文】
臺灣宜蘭地方法院刑事判決               97年度易字第645號
公  訴  人  臺灣宜蘭地方法院檢察署檢察官
被      告  丙○○
                      宜蘭縣冬.
上列被告因詐欺案件，經檢察官提起公訴（97年度偵字第93號）
，嗣於本院準備程序進行中，被告先就被訴事實為有罪之陳述，
經裁定進行簡式審判程序，本院判決如下：
    主  文
丙○○犯幫助詐欺取財罪，處有期徒刑陸月，減為有期徒刑參月
。又共同犯詐欺取財罪，處有期徒刑壹年，減為有期徒刑陸月。
應執行有期徒刑捌月。
    犯罪事實及理由
一、犯罪事實：
（一）丙○○明知於犯罪集團專門收集人頭帳戶用以犯罪之社會
      現象層出不窮之際，應能預見將其金融帳戶提供他人使用
      ，將幫助犯罪集團作為犯罪取財之人頭帳戶，竟仍不違背
      其本意，基於幫助他人詐欺取財之不確定故意，於民國95
      年6月9日將其所開立之臺灣郵政股份有限公司羅東郵局帳
      號00000000000000號帳戶之存摺、提款卡、密碼、印鑑章
      ，以郵寄之方式，從宜蘭郵寄至台中交予「林弘奕」（所
      涉詐欺犯行，由檢察官另行偵辦），任由「林弘奕」所屬
      之犯罪集團作為犯罪取財收受款項之工具。嗣「林弘奕」
      所屬之犯罪集團成員，即基於意圖為自己不法所有之詐欺
      取財犯意，先後為下列詐欺取財犯行：
1、「林弘奕」所屬之犯罪集團成員，於95年11月20日在網路聊
   天室內以女子身分與戊○○交友攀談，且佯稱其在香港缺機
   票費用，要向戊○○借錢買機票等語，致使戊○○陷於錯誤
   ，而依該犯罪集團成員之指示，於95年11月20日上午11時46
   分許，在雲林縣虎尾科技大學內之郵局匯款新臺幣（下同）
   二萬三千元至丙○○前述之羅東郵局帳號00000000000000號
   帳戶內，上開匯入之款項旋即遭犯罪集團成員於同日提領一
   空。
2、「林弘奕」所屬之犯罪集團成員，於95年12月26日在網路聊
   天室內以女子身分與乙○○交友攀談，且佯稱其父親生病住
   院急需用錢等語，致使乙○○陷於錯誤，而依該犯罪集團成
   員之指示，委請友人林義盛於95年12月26日上午8時10分許，
   在郵局匯款三萬五千元至丙○○前述之羅東郵局帳號0000000
   0000000號帳戶內，上開匯入之款項旋即遭犯罪集團成員於同
   日提領一空。
3、「林弘奕」所屬之犯罪集團成員，於95年12月28日在網路聊
   天室內以女子身分與丁○○交友攀談，且佯稱邀約丁○○投
   資六合彩等語，致使丁○○陷於錯誤，而依該犯罪集團成員
   之指示，於95年12月28日下午2時49分許，在苗栗縣後龍郵局
   匯款一萬元至丙○○前述之羅東郵局帳號00000000000000號
   帳戶內，上開匯入之款項旋即遭犯罪集團成員於同日提領一
   空。
（二）丙○○將其所開立之羅東郵局帳號00000000000000號帳戶
      交予「林弘奕」所屬犯罪集團使用後，竟於95年12月29日
      接受「林弘奕」邀約，同意擔任該詐騙集團領錢之「車手
      」，負責至金融機構領取被害人受騙匯款至其上開郵局帳
      戶後之提款工作，張義明與「林弘奕」及其所屬犯罪集團
      成員遂基於詐欺取財之犯意聯絡，先由「林弘奕」所屬犯
      罪集團成員撥打電話向甲○○詐稱「你中獎了，必須匯手
      續費」等語，致使甲○○陷於錯誤而依該犯罪集團成員之
      指示，接續於95年12月29日在華南商業銀行林口分行匯款
      六十萬元至丙○○前述之羅東郵局帳號00000000000000號
      帳戶內、於96年1月11日在合作金庫銀行林口分行匯款八
      十三萬二千元至顧家珍（所涉詐欺犯行，由檢察官另行偵
      辦）之帳戶內、於96年1月15日在大眾銀行匯款三十萬元
      至陳慶宗（所涉詐欺犯行，由檢察官另行偵辦）之日盛商
      業銀行帳號00000000000000號帳戶內）。而當甲○○於95
      年12月29日匯款六十萬元至丙○○前述之羅東郵局帳戶內
      後，「林弘奕」旋即通知丙○○於當日中午12時58分許起
      在台中市○○路等郵局填具提款單，自其羅東郵局帳戶內
      將上開甲○○所匯入之六十萬元全部領出，並轉交予「林
      弘奕」，丙○○則從中分得五萬元之報酬。
（三）案經甲○○告訴暨高雄市政府警察局移請臺灣高雄地方法
      院檢察署檢察官呈請臺灣高等法院檢察署檢察長令轉臺灣
      宜蘭地方法院檢察署檢察官偵查起訴，嗣於本院準備程序
      進行中，被告先就被訴事實為有罪之陳述，經裁定進行簡
      式審判程序。
二、證據：
（一）被告丙○○於本院審理時之自白。
（二）證人戊○○於警詢時之證詞。
（三）證人乙○○於警詢時之證詞。
（四）證人丁○○於警詢時之證詞。
（五）證人甲○○於檢察官偵訊時之證詞。
（六）郵政國內匯款單（戊○○於95年11月20日在雲林縣虎尾科
      技大學內之郵局匯款二萬三千元至丙○○之羅東郵局帳號
      00000000000000號帳戶內）一件。
（七）郵政國內匯款單（乙○○委託友人林義盛於95年12月26日
      在郵局匯款三萬五千元至丙○○之羅東郵局帳號00000000
      00000號帳戶內）一件。
（八）郵政國內匯款單（丁○○於95年12月28日在苗栗縣後龍郵
      局匯款一萬元至丙○○之羅東郵局帳號00000000000000號
      帳戶內）一件。
（九）華南商業銀行匯款回條聯（甲○○於95年12月29日在華南
      商業銀行林口分行匯款六十萬元至丙○○之羅東郵局帳號
      00000000000000號帳戶內）一件。
（十）合作金庫銀行存款憑條（甲○○於96年1月11日在合作金
      庫銀行林口分行匯款八十三萬二千元至顧家珍之帳戶內）
      一件。
（十一）大眾銀行國內匯款申請書（甲○○於96年1月15日在大
        眾銀行匯款三十萬元至陳慶宗之日盛商業銀行帳號0000
        0000000000號帳戶內）一件。
（十二）臺灣郵政股份有限公司宜蘭郵局96年3月1日宜營字第09
        65000191號函附之丙○○帳號00000000000000號帳戶開
        戶資料一件。
（十三）臺灣郵政股份有限公司儲匯處96年9月12日儲字第09600
        01287號函附之丙○○帳號00000000000000號帳戶交易
        明細表一件。
（十四）臺灣郵政股份有限公司宜蘭郵局97年1月31日宜營字第0
        975000090號函附之丙○○帳號00000000000000號帳戶
        交易明細表一件。
（十五）華南商業銀行林口分行97年8月18日（97）華林口存字
        第970106號函附之甲○○95年12月9日匯款申請書一件
        。
（十六）臺灣郵政股份有限公司97年4月24日儲字第0970710722
        號函附之95年12月29日郵政存簿儲金提款單三件。
三、應適用之法條：
（一）刑事訴訟法第273條之1第1項，第299條第1項前段、第310
      條之2、第454條。
（二）刑法施行法第1條之1，刑法第28條、第30條第1項、第339
      條第1項、第55條、第30條第2項、第51條第5款，中華民
      國九十六年罪犯減刑條例第2條第1項第3款、第7條。
四、本判決係依刑事訴訟法第310條之2、第454條製作，依法得
    僅記載當事人欄、主文、犯罪事實、證據名稱以及應適用之
    法條，其中犯罪事實、證據及應適用之法條，並得逕行引用
    檢察官起訴書所載。
五、如不服本件判決，得自收受送達之日起10日內，向本院提起
    上訴。
本案經檢察官劉憲英到庭執行職務。
中    華    民    國    98    年    1    月     20    日
                  刑事第三庭法  官  劉家祥
以上正本證明與原本無異。
如不服本判決應於收受送達後十日內向本院提出上訴書狀，並應
敘述具體理由；其未敘述上述理由者，應於上訴期間屆滿後二十
日內向本院補提理由書(均須按他造當事人之人數附繕本)「切勿
逕送上級法院」。
                            書記官  劉謹翊
中    華    民    國    98    年    1     月    20    日
附錄本案論罪科刑法條：
中華民國刑法第30條（幫助犯及其處罰）
幫助他人實行犯罪行為者，為幫助犯。雖他人不知幫助之情者，
亦同。
幫助犯之處罰，得按正犯之刑減輕之。
中華民國刑法第339條第1項（普通詐欺罪）
意圖為自己或第三人不法之所有，以詐術使人將本人或第三人之
物交付者，處5年以下有期徒刑、拘役或科或併科1千元以下罰金
。
中華民國刑法施行法第1條之1
中華民國九十四年一月七日刑法修正施行後，刑法分則編所定罰
金之貨幣單位為新臺幣。
九十四年一月七日刑法修正時，刑法分則編未修正之條文定有罰
金者，自九十四年一月七日刑法修正施行後，就其所定數額提高
為三十倍。但七十二年六月二十六日至九十四年一月七日新增或
修正之條文，就其所定數額提高為三倍。
中華民國九十六年罪犯減刑條例第2條第1項
犯罪在中華民國九十六年四月二十四日以前者，除本條例另有規
定外，依下列規定減刑：
一、死刑減為無期徒刑。
二、無期徒刑減為有期徒刑二十年。
三、有期徒刑、拘役或罰金，減其刑期或金額二分之一。


司法院資訊處製作；財團法人民間司法改革基金會備份。
